---
title: "Cuerpo del Proyecto"
author: "Kevin Rubiano, Mario Castaño y  José Valdés"
date: "2023-08-17"
output: html_document
---

```{r setup, include=FALSE}
knitr::opts_chunk$set(echo = TRUE)
# librerias
library(zoo)
library(xts) # se requiere de zoo para xts
library(TSstudio) # necesario pata ts_info
library(lubridate) # trabajar con fechas
library(tidyverse) #procesamiento de datos
```

# Proyecto de Series de tiempo

## Traer datos

Primero limpiaremos un poco la base de datos y la dejaremos como la necesitamos.

```{r}
##########analisi previo de la base
# mirar algunas varibles
str(Desaparecidos)
table(Desaparecidos$`Estado de la desaparición`)
table(Desaparecidos$Contexto)
# mirar datos faltantes
sum(is.na(Desaparecidos$`Fecha de la desaparición`)) # 126
```
### Por año
como el $%$ de datos faltantes es menor al 1% de los datos disponibles los eliminaremos para mayor facilidad de trabajo. Además pasrameos la variable 
'Fecha de la desaparición' a formato character para luego pasarla a fecha. 
Por ultimo haremos un procesamiento de los datos para un conteo

```{r}
# datos de trabajo
Data <- data.frame(Desaparecidos$`Fecha de la desaparición`,Desaparecidos$Contexto)
colnames(Data) <- c("Fecha", "Dummy")
# limpiando datoa faltantes
Data <- Data[-which(is.na(Data$Fecha)),]
Data$Fecha <- as.character(Data$Fecha)
str(Data)
# procesamiento de los datos
Desa_año <- Data %>% 
      mutate(Fecha = as.Date(Fecha)) %>% 
      group_by(Fecha = floor_date(Fecha, unit = 'year')) %>% 
      summarise(Conteo = n())
str(Desa_año)
```
Ahora intentaremos usar **xts** para poder trabajar con un objeto que sea un serie
de tiempo en R

```{r}
# objeto serie de tiempo
Data_xts <- xts(Desa_año$Conteo, order.by = Desa_año$Fecha)
plot(Data_xts)
head(Data_xts)
ts_info(Data_xts)
class(Data_xts)
frequency(Data_xts)
#
periodicity(Data_xts)
tclass(Data_xts)
```
### por Mes
```{r}
# procesamiento de los datos
Desa_mes <- Data %>% 
      mutate(Fecha = as.Date(Fecha)) %>% 
      filter(Fecha >= as.Date('2000-01-01'),
             Fecha <= as.Date('2022-12-31')) %>% 
      group_by(Fecha = floor_date(Fecha, unit = 'month')) %>% 
      summarise(Conteo = n())
str(Desa_mes)
```
```{r}
# objeto serie de tiempo
Data_xts <- xts(Desa_mes$Conteo, order.by = Desa_mes$Fecha)
plot(Data_xts,ylim=c(200,1800))
head(Data_xts)
ts_info(Data_xts)
class(Data_xts)
frequency(Data_xts)
#
periodicity(Data_xts)
tclass(Data_xts)
```
## por hora

### temperatura

Miraremos primero las temperaturas en la ciudad de miami durante un fenomeno tropical sucedido en puerto rico zona cercana a miami.

#### trabajo con los datos

```{r}
# datos de trabajo
Data <- data.frame(temperature$datetime,temperature$Miami)
colnames(Data) <- c("Fecha tiempo", "Temperatura")
# limpiando datos faltantes
str(Data)
# procesamiento de los datos
Temp_hour <- Data %>% 
      filter(`Fecha tiempo` >= as.Date("2017-09-16"),
             `Fecha tiempo` < as.Date("2017-09-29"))
str(Temp_hour)
```

```{r}
# objeto serie de tiempo
Data_xts <- xts(Temp_hour$Temperatura, order.by = Temp_hour$`Fecha tiempo`)
plot(Data_xts,ylim = c(297,307))
head(Data_xts)
ts_info(Data_xts)
class(Data_xts)
frequency(Data_xts)
#
periodicity(Data_xts)
tclass(Data_xts)
```
### bitcoin

miararemos el valor de cierre en bolsa del bitcoin entre un periodo en noviembre del 2021.

#### trabajo con los datos

```{r}
# datos de trabajo
Data <- data.frame(BTC_2021min$date,BTC_2021min$close)
colnames(Data) <- c("Fecha tiempo", "Valor")
# limpiando datos faltantes
str(Data)
Data$`Fecha tiempo` <- as.POSIXct(Data$`Fecha tiempo`, format = "%d/%m/%Y %H:%M")
str(Data)
# procesamiento de los datos
Bitcoin_hour <- Data %>% 
      filter(`Fecha tiempo` >= as.Date("2021-11-05"),
             `Fecha tiempo` < as.Date("2021-11-16")) %>% 
      group_by(Horas = floor_date(`Fecha tiempo`, unit = "hour")) %>% 
      summarise(MeanValueHour = mean(Valor))
str(Bitcoin_hour)
```
```{r}
# objeto serie de tiempo
Data_xts <- xts(Bitcoin_hour$MeanValueHour, order.by = Bitcoin_hour$Horas)
plot(Data_xts, ylim = c(60000,69000))
head(Data_xts)
ts_info(Data_xts)
class(Data_xts)
frequency(Data_xts)
#
periodicity(Data_xts)
tclass(Data_xts)
```

## Tasa de crecimiento mensual con respecto al periodo anterior del IPC de servicios en Colombia 

```{r}
IPCservPAserie<-xts(IPCservPA$COLCPGRSE01GPM,order.by=IPCservPA$observation_date)

plot(IPCservPAserie)
head(IPCservPAserie)
ts_info(IPCservPAserie)
class(IPCservPAserie)
frequency(IPCservPAserie)
#
periodicity(IPCservPAserie)
tclass(IPCservPAserie)

```









